臺灣桃園地方法院交通事件裁定　　　　　　　　　　　九十三年度交聲字第三六號
　　原處分機關　交通部公路局新竹區監理所桃園監理站
　　異　議　人
　　即受處分人　甲○○
右列受處分人因違反道路交通管理處罰條例案件，對於交通部公路局新竹區監理所桃
園監理站於九十二年十二月二十二日所為之處分（桃監裁三字第裁五二─Ｄ九Ａ00
00000號）聲明異議，本院裁定如左：
    主  文
原處分撤銷。
甲○○未領有駕駛執照，駕駛機器腳踏車，處新台幣玖仟陸佰元。
    理  由
一、原處分意旨略以：異議人甲○○於民國九十年五月二十一日上午八時四十分許，
    騎乘車牌號碼ＩＢＬ－一三二號重型機車，在行經桃園縣蘆竹鄉○○路與中正路
    口時，為桃園縣警察局交通隊警員攔截舉發「無照駕駛」，並填掣桃警局交字第
    Ｄ九Ａ九九０三０六號舉發違反道路交通管理事件通知單，嗣經交通部公路總局
    新竹區監理所桃園監理站於九十二年十二月二十二日以違反道路交通管理處罰條
    例第二十一條第一項第一款，開立桃監裁三字第裁五二－Ｄ九Ａ九九０三０六號
    裁決書，裁處異議人新臺幣（下同）一萬二千元整。異議人聲明異議則略以：緣
    伊於九十年五月份於桃園縣蘆竹鄉○○路與中正路被警員欄下開立未帶駕照的罰
    單一張，伊至郵局自動繳交罰款三百元，但事隔約至九十三年一月五日收到無照
    駕駛罰款一萬二千元，且已過期。但自九十年五月伊去郵局交付三百元後，一直
    未收到無照駕駛的通知書，且伊現年七十九年歲，且老花眼已達四百二十五至四
    百五十度，有些文件內容並不能很確認，且看不清楚，直至今年（九十三年）由
    朋友告知伊罰單事，變成六千元罰款，已超過時間，為一萬二千元，因為伊未知
    而受罰，罰單也未告知要繳費，只有要求寄駕照去，之後隔二年就收到逾期需加
    罰一倍的罰單，因此伊不服，為此聲明異議，請求撤銷原處分云云。
二、按「汽車駕駛人，有左列情形之一者，處新臺幣六千元以上一萬二千元以下罰鍰
    ，並當場禁止其駕駛及扣留其車輛牌照：一  未領有駕駛執照駕車者。」，固為
    現行道路交通管理處罰條例第二十一條第一項第一款所明文規定（民國九十二年
    一月二日修正），惟異議人為本件交通違規時之道路交通管理處罰條例第二十一
    條第一項第一款係規定「汽車駕駛人，有左列情形之一者，處二千元以上四千元
    以下罰鍰，並禁止其駕駛，扣留其車輛牌照：一  未領有駕駛執照駕車者。」，
    是異議人違反道路交通管理處罰條例之行為後，道路交通管理處罰條例已有修正
    ，經比較新、舊法之結果，新法之規定對於異議人並無不利，應適用修正後即現
    行之道路交通管理處罰條例第二十一條第一項第一款之規定處罰。又未領有駕駛
    執照，駕駛機器腳踏車者，依違反道路交通管理事件統一裁罰基準及處理細則規
    定之違反道路交通管理事件統一裁罰基準所載：「期限內繳納或到案聽候裁決者
    ，處新台幣六千元，逾越應到案期限十五日內，繳納罰鍰或到案聽候裁決者，處
    新台幣七千二百元，逾越應到案十五日以上三十日以內，繳納罰鍰或到案聽後裁
    決者，處新台幣八千四百元，逾越應到案期限三十日以上，繳納罰鍰或逕行裁決
    處罰者，處新台幣九千六百元」，是駕駛人駕駛機器腳踏車而違反道路交通管理
    處罰條例第二十一條第一項第一款規定，由交通裁決所逕行裁決者，應僅能處以
    新台幣九千六百元之罰鍰，先予敘明。
三、(一)查本件異議人對於其於九十年五月二十一日上午八時四十分許，騎乘車牌號碼
      ＩＢＬ－一三二號重型機車，在行經桃園縣蘆竹鄉○○路與中正路口時，為桃
      園縣警察局交通隊警員攔截舉發「無照駕駛」，並填掣桃警局交字第Ｄ九Ａ九
      九０三０六號舉發違反道路交通管理事件通知單等情，已於本院九十三年二月
      十六日訊問時自承在卷，並有異議人所親自簽名之桃警局交字第Ｄ九Ａ九九０
      三０六號舉發違反道路交通管理事件通知單影本在卷可稽，堪認異議人確於前
      揭時、地，因未領有駕駛執照，駕駛機器腳踏車而為警查獲無誤。
    (二)異議人於聲明異議狀中雖辯稱其違規時間距今已逾二年餘，要其提出繳納罰鍰
      之收據，乃強人所難云云，於本院九十三年二月十六日調查時又稱：伊收到罰
      單後，伊有到郵局繳納三百元罰鍰，後來伊接到監理站的通知，要求伊將駕照
      寄到監理站去，但伊沒有駕照伊就沒有寄過去，後來就沒有再收到通知云云。
      然查本件舉發違反道路交通管理事件通知單上所填寫舉發違反法條：道路交通
      管理處罰條例第二十一條第一項第一款、違規事實：無照駕駛，依當時之道路
      交通管理處罰條例之規定，係應處罰鍰二千元以上四千元以下銀元，換算新台
      幣為六千元以上一萬二千元以下（已詳如前述），該舉發違反道路交通管理事
      件通知單並未記載處以罰鍰三百元，依常情判斷，郵局之郵務人員自不可能依
      該舉發違反道路交通管理事件通知單收受異議人罰鍰三百元，故認異議人所指
      其已繳納之款項應非本件之交通違規罰鍰，又異議人既無法提出任何證據足以
      證明其確已繳納本件交通違規罰鍰，本院自難為其有利之認定。再異議人既未
      於期限內繳納或到案聽候裁決，且其逾越應到案期限已在三十日以上，其主張
      願意繳納六千元云云，顯與法不合，自不能准許，故認其異議為無理由。
    (三)綜上所述，異議人之違規事實明確，且其異議為無理由，自應依前揭違反道路
      交通管理事件統一裁罰基準及處理細則規定之違反道路交通管理事件統一裁罰
      基準為裁罰，又異議人係無照駕駛機器腳踏車，其逾越應到案期限三十日以上
      ，由監理機關逕行裁決處罰，即應處新台幣九千六百元，然原處分機關竟裁決
      處罰鍰一萬二千元，顯有未洽，自應由本院將原處分撤銷，並依道路交通管理
      條例第二十一條第一項第一款之規定，自為裁定如主文第二項所示之罰鍰。
據上論斷，應依道路交通案件處理辦法第二十前段，道路交通管理處罰條例第八十七
條第二項，裁定如主文。
中      華      民      國    九十三    年      三      月    十一      日
                                  臺灣桃園地方法院交通法庭
                                      法  官  林  春  鈴
右正本證明與原本無異。
如不服本裁定，應於裁定送達後五日內向本院提出抗告狀。
                                      書記官  江  世  亨
中      華      民      國    九十三    年      三      月    十一      日
